臺灣士林地方法院刑事判決　　　　　　　 95年度易字第503號
公　訴　人　臺灣士林地方法院檢察署檢察官
被　　　告　丁○○
上列被告因違反就業服務法案件，經檢察官提起公訴（95年度偵
字第1503號），本院判決如下：
    主  文
丁○○意圖營利而違反任何人不得媒介外國人非法為他人工作之
規定，處拘役伍拾日，如易科罰金以銀元參佰元即新臺幣玖佰元
折算壹日，減為拘役貳拾伍日，如易科罰金以銀元參佰元即新臺
幣玖佰元折算壹日。
    事  實
一、丁○○於民國94年6 月間透過姓名年籍不詳東南亞國籍之成
    年男子「阿得」之介紹得知越南籍女子乙○○（NGUYEN THI
    VIET），丁○○明知任何人不得媒介外國人非法為他人工作
    ，竟意圖營利，與丙○○約定以新臺幣（下同）一萬二千元
    代價，媒介原在蔣潔住家（臺北市內湖區○○○路○ 段304
    號3 樓）從事監護工之乙○○（於94年6 月20日因故自行逃
    離蔣宅），於94年6 月21日下午1 時許起，受丙○○僱用，
    至其位於臺北縣汐止市○○路160 號2 樓住處，從事照顧丙○○母親之工作，於尚未論及乙○○之薪資之際，因丙○○
    於94年6 月23日晚上7 時許，得知原仲介乙○○來臺之育達
    人力仲介公司（下稱育達公司）人員戊○來電詢問乙○○去
    向，丙○○因恐自己被查獲，隨即請人將乙○○載回交予丁○○之夫甲○○（所涉妨害自由部分，業經檢察官為不起訴
    處分確定）。
二、案經臺灣士林地方法院檢察署檢察官自動檢舉偵查起訴。
    理  由
壹、程序方面：
    按被告以外之人（包括證人、鑑定人、告訴人、被害人及共
    同被告等）於審判外之陳述雖不符刑事訴訟法第159 條之1
    至之4 等四條之規定，而經當事人於審判程序同意作為證據
    ，法院審酌該言詞陳述或書面陳述作成時之情況，認為適當
    者，亦得為證據；當事人、代理人或辯護人於法院調查證據
    時，知有刑事訴訟法第159 條第1 項不得為證據之情形，而
    未於言詞辯論終結前聲明異議者，視為有前項之同意，同法
    第159 條之5 定有明文。立法意旨在於傳聞證據未經當事人
    之反對詰問予以核實，原則上先予排除。惟若當事人已放棄
    反對詰問權，於審判程序中表明同意該等傳聞證據可作為證
    據；或於言詞辯論終結前未聲明異議，基於尊重當事人對傳
    聞證據之處分權，及證據資料愈豐富，愈有助於真實發見之
    理念，且強化言詞辯論主義，使訴訟程序得以順暢進行，上
    開傳聞證據亦均具有證據能力。查本判決下列所引用之被告
    以外之人即證人戊○、丙○○、乙○○及甲○○於審判外之
    陳述，雖屬傳聞證據，惟被告於本院審理中表示無爭執（見
    本院審理卷第54頁），且迄至言詞辯論終結前亦未再聲明異
    議，本院審酌上開證據資料製作時之情況，尚無違法不當及
    證明力明顯過低之瑕疵，認為以之作為證據應屬適當，故逕
    依刑事訴訟法第159 條之5 規定，認前揭證據資料均例外有
    證據能力。
貳、實體方面：
一、訊據被告丁○○固坦承透過姓名年籍不詳之成年男子「阿得
    」之介紹，將越南籍女子乙○○（NGUYEN THI VIET） 媒介
    至丙○○家中為看護的工作，惟矢口否認有何違反就業服法
    之犯行，辯稱：伊代丙○○先生尋找外籍看護，純係基於兩
    人世交之情而義務幫忙，未收取任何代價，且在媒介的過程
    中，亦未接觸該越南籍女子乙○○，完全交由「阿得」加以
    完成，伊對該越南籍女子之身份背景根本毫不知情，以為其
    係合法外籍新娘，可從事看護工作云云。然查：
  (一)越南籍女子乙○○（NGUYEN THI VIET） 係由育達人仲介公
    司申請來台工作之外勞，在臺北市○○○路○段304 號3 樓
    蔣潔宅擔任監護工，業據證人即育達人力仲介公司職員戊○
    分別於警詢時陳述綦詳及於偵審中證述明確（見8638號偵查
    卷第32至33、60頁，本院審理卷第114 至116 頁），並有外
    僑居留證及外勞居留資料影本各一份在卷可稽（見8638號偵
    查卷第42至43頁）。
  (二)證人即乙○○之雇主丙○○於偵查中證稱：「（是何人仲介
    阮氏到你家工作？）我半年前找我的保險員丁○○，跟她說
    我的印傭阿妹快到期了，她說可以幫我找一個，我就在家當
    面跟她說，如果你幫我找到新的女傭，我會依照行情付（新
    臺幣下同）一萬二千元的介紹費給你，她說好，我就沒有再
    委託其他仲介找，結果六月二十一日下午一、二點這個女傭
    《指乙○○》就被送來了，應該是丁○○幫我找的，至於一
    萬二千元因為女傭來我家做二天就被帶走了，所以我就沒有
    付給丁○○，這是她第一次幫我介紹女傭，以前阿妹是我找
    別人仲介的，仲介費也是一萬二千元」等語，及於審理中證
    稱：「（這次為何會請被告幫你找外傭（指乙○○）？）我
    是她投保人，被告來我家，得知我的外傭快要到期，她說她
    先生從事仲介，所以我在94年3 月把申請外傭資料都交給被
    告」、「（外傭是否在6 月21日到6 月23日，在你家工作二
    天嗎？）是」、「（如果介紹成功的話，你就打算就依照行
    情付仲介費一萬二千元給被告？）是」、「（被告把人帶給
    你的時候，有沒有特別說她是越南新娘，而不是經過申請進
    來的？）她只說她是合法的，證件幫她收好」等語綦詳（見
    8638號偵查卷第61頁、本院審理卷第41至43頁），又乙○○
    確有在丙○○家中從事監護工作等情，業據乙○○於審理中
    證述明確（見本院審理卷第110 至113 頁），互核二位證人
    之證言吻合，顯見被告確有意圖營利，媒介外國人為他人工
    作之事實，甚為明確。
  (三)證人即原仲介乙○○來臺工作之育達人力仲介公司職員戊○
    於94年6 月23日中午打電話給丙○○表明身份後，丙○○立
    即打電話詢問被告實際情況，惟被告卻告以「人不是謝小姐
    的」，並叫丙○○將該越籍女子交給其夫甲○○帶走，又據
    證人丙○○於本院審理時證述明確（見本院審理卷第40頁）
    。果真被告僅知該越南籍女子乙○○是外籍新娘，而不瞭解
    其身份背景，何以當丙○○打電話給被告詢問實情時，被告
    會立即回覆「人不是謝小姐的」，甚至囑咐丙○○將人交予
    其夫甲○○。再者，當94年6 月23日晚上戊○抵達邱某住家
    樓下欲前往尋人時，被告又向其謊稱其乃是屋主，樓上住的
    是其父親，有任何事向其說即可，欲阻止該仲介公司人員戊○上樓尋找乙○○（見8638號偵查卷第32、33頁），則被告
    若僅知該越籍女子是外籍新娘，又為何須編謊隱瞞實情，而
    非據理力爭以明事實真相。是被告辯稱：其誤認所仲介之外
    籍女子係外籍新娘云云，應非實在。
  (四)證人乙○○於審理時證稱：「（你換車之後，在車上發生何
    事？）我不認識那個男生〈指被告之夫甲○○〉，我問他要
    帶我去哪裡，他就打我，他說你怎麼打電話給雇主，我回答
    說我要回去，我很想阿公」、「（這名男子有沒有告訴你，
    要帶你去警局？）沒有。雇主就打電話來，這名男子說不能
    打電話」、「（你有無求這名男子，要他不要送你去警局？
    ）他問我是不是打電話給警察，我說我沒有，他說我打電話
    給警察，他就打我」、「（後來這名男子有沒有說要帶你去
    警局？）他沒有說，他說要帶我去賣掉」等語（見本院審理
    卷第110 至111 頁）。可知案發時，被告為掩飾其違法事實
    ，囑咐其夫甲○○儘速將乙○○帶離丙○○處，致甲○○將
    女子乙○○帶走後，未讓乙○○報警及聯繫原雇主等行為，
    益見被告明知所仲介外籍女子係非法外勞，而非外籍新娘至
    明。
  (五)被告另辯稱：伊有告訴丙○○該越籍女子係外籍新娘，為合
    法勞工，並囑咐丙○○於越傭到達時需查看其外籍新娘居留
    證，可證明其不知該越籍女子為非法外勞云云。惟據證人丙○○於審理時證稱：「（越傭是哪一家仲介公司名義介紹給
    你？）我找被告先生仲介公司」、「（她〈指被告〉有無跟
    你說要幫你找一個外籍新娘？）沒有，她說儘量幫我想辦法
    找」、「（被告把人帶來給你時，有沒有特別說她是越南新
    娘，而不是經過申請進來的？）她只有說她是合法的，證件
    幫她收好」等語（見本院審理卷第41至43頁），被告與丙○○就此部分，彼此供述不合，所辯不知乙○○係非法外勞云
    云，已無可採。抑且被告之夫甲○○為樺菱國際有限公司負
    責人，該公司亦從事外勞仲介業務，被告亦在該公司從事會
    計業務，為證人甲○○於警詢及本院陳述屬實（見8638號偵
    查卷第11頁、本院審理卷第57頁），則被告就外籍監護工及
    外籍新娘在臺工作之相關規定，自難諉為毫不知悉，甚且，
    證人丙○○將申請外籍監護工所需之資料交由被告委託其代
    為申請外籍監護工，已如上述，被告卻未等待其夫甲○○所
    經營之仲介公司合法引進外籍監護工，反而經由不詳姓名人
    士介紹外籍女傭媒介至丙○○住處從事監護工作，顯與常情
    有違。足見被告所辯與事實不符，洵無可採。
  (六)綜上所述，被告係基於營利之意圖，透過東南亞籍男子「阿
    得」之牽線，非法將越籍女子乙○○媒介至丙○○家中工作
    ，因東窗事發，為了掩蓋違法事實，遂囑咐其夫甲○○儘速
    帶走乙○○，以妨礙原仲介公司及警員之追查，企圖逃避刑
    責。是被告所辯，應屬畏罪卸責之詞，不足採信。本件事證
    明確，被告犯行堪以認定。
二、核被告所為，係違反就業服務法第45條規定，而犯同法第64
    條第2 項之意圖營利媒介外國人非法工作罪。爰審酌被告無
    犯罪前科，素行良好，犯罪之動機，被告之生活狀況、智識
    程度、媒介次數為一次，外勞工作時間、媒介可得金額及犯
    罪後否認犯行之態度等一切情狀，量處如主文所示之刑，又
    被告於犯罪時之刑法第41條第1 項規定：「犯最重本刑為五
    年以下有期徒刑以下之刑之罪，而受六個月以下有期徒刑或
    拘役之宣告，因身體、教育、職業、家庭之關係或其他正當
    事由，執行顯有困難者，得以一元以上三元以下折算一日，
    易科罰金。」又被告行為時之易科罰金折算標準，修正前罰
    金罰鍰提高標準條例第2 條前段（現已刪除）規定，就原定
    數額提高為一百倍折算一日，則被告行為時之易科罰金折算
    標準，應以銀元三百元折算一日，經折算新臺幣後，應以新
    臺幣九百元折算一日。惟95年7 月1 日修正公布施行之刑法
    第41條第1 項前段則規定：「犯最重本刑為五年以下有期徒
    刑以下之刑之罪，而受六個月以下有期徒刑或拘役之宣告者
    ，得以新臺幣一千元、二千元折算一日，易科罰金。」比較
    修正前後之易科罰金折算標準，以95年7 月1 日修正公布施
    行前之規定，較有利於被告，則應依刑法第2 條第1 項前段
    ，適用修正前刑法第41條第1 項前段規定，定其易科罰金之
    折算標準。被告係初犯刑章，犯罪情節尚屬輕微，上開刑度
    應已足以處罰被告，檢察官請求判處被告有期徒刑一年六月
    ，似屬過重，併此敘明。又被告等之犯罪時間在96年4 月24
    日以前，合於中華民國九十六年罪犯減刑條例之減刑要件，
    所犯違反就業服務法罪，依該條例規定減刑如主文所示，並
    諭知易科罰金之折算標準。
據上論斷，應依刑事訴訟法第299 條第1 項前段，就業服務法第
64條第2 項、刑法第11條前段、第2 條第1 項前段、修正前刑法
第41條第1 項前段，刪除前罰金罰鍰提高標準條例第2 條，現行
法規所定貨幣單位折算新臺幣條例第2 條，中華民國九十六年罪
犯減刑條例第2 條第1 項第3 款、第7 條、第9 條，判決如主文
。
本案經檢察官高俊申到庭執行職務。
中　　華　　民　　國　　96　　年　　8 　　月　　17　　日
                  刑事第三庭審判長法  官  蔡明宏
                                  法  官  莊明達
                                  法  官  周明鴻
以上正本證明與原本無異。
如不服本判決應於判決送達後10日內向本院提出上訴狀。
                                  書記官  丁梅芬
中　　華　　民　　國　　96　　年　　8 　　月　　23　　日
附錄本案論罪科刑法條之依據：
就業服務法第64條第2 項
意圖營利而違反第 45 條規定者，處 3 年以下有期徒刑、拘役或
科或併科新臺幣 120 萬元以下罰金。
